【裁判字號】    89,易,1904
【裁判日期】    900131
【裁判案由】    傷害等
【裁判全文】
臺灣板橋地方法院刑事判決                        八十九年度易字第一九四號
    公  訴  人  臺灣板橋地方法院檢察署檢察官
    被      告  甲○○
                丁○○
                丙○○
    右貳人共同
右列被告等因傷害等案件，經檢察官提起公訴〔八十八年度偵字第二四０八八號〕，
本院判決如左：
    主  文
甲○○、丁○○、丙○○，均無罪。
    理  由
壹、公訴意旨如起訴書所載〔如附件〕。
貳、按犯罪事實應依證據認定之，無證據不得推定其犯罪事實，又不能證明被告犯罪
    應諭知無罪之判決，刑事訴訟法第一百五十四條、第三百零一條第一項定有明文
    。次按告訴人之告訴係以使被告受刑事訴追為目的，是其指訴是否與事實相符，
    仍應調查其他證據以資審認〔五十二年台上字第一三００號判例〕。又認定犯罪
    事實應憑積極證據，倘積極證據不足以為不利於被告事實之認定時，即應為有利
    被告之認定，更不必有何有利之證據，最高法院三十年上字第八一六號著有判例
    ，所謂「積極證據足以為不利被告事實之認定」，依據同院七十六年臺上字第四
    九八六號判例意旨，係指據為訴訟上證明之全盤證據資料，在客觀上以達於通常
    一般之人均不致於有所懷疑，而得確信被告確曾犯罪之程度；若未達到此一程度
    ，而有合理懷疑之存在時，即無從為被告有罪之確信。公訴人認被告等涉前開犯
    嫌，係以告訴人乙○○○、戊○之指訴、證人謝新平、林建信、張阿雄之證述暨
    診斷證明書、現場照片、破損衣服壹件、臺北縣警察局土城分局清水派出所工作
    紀錄影本等為據，因認被告甲○○、丁○○、丙○○涉犯刑法第三百十條第一項
    之誹謗罪嫌，被告丙○○另涉刑法第二百七十七條第一項之普通傷害罪嫌。
參、訊據被告等人，均堅決否認犯罪，被告甲○○辯稱：「〔起訴之犯罪事實〕與事
    實不符，我沒有罵他，我沒有講他們是司法黃牛，公訴人沒有積極證據就起訴我
    們。」、「我們沒有罵他〔告訴人〕是司法黃牛」、「錄音帶，沒有錄到我們罵
    他司法黃牛。」「我們沒有罵戊○、蔣封婉司法黃牛」〔參見本院卷第二三四頁
    、第二三五頁、第二三六頁〕、「我沒有接案子，我是幫他寫字而已，〔案子〕
    是乙○○○接得。」〔參見本院卷第一一六頁〕、「〔案子〕是乙○○○接的，
    我們是教會聚會而已，都是星期二、五。我們是勸犯罪的人要改過，現金帳是乙○○○的筆跡，是乙○○○接的，我沒有收半毛錢。」〔參見本院卷第一一七頁
    〕；被告丁○○辯稱：「我沒有罵乙○○○、戊○是司法黃牛，告訴人縮〔說〕
    謊。」、「我們沒有罵他〔告訴人〕是司法黃牛」、「錄音帶，沒有錄到我們罵
    他司法黃牛。」「我們沒有罵戊○、蔣封婉司法黃牛」〔參見本院卷第二三四頁
    、第二三五頁、第二三六頁〕；被告丙○○辯稱：「我也沒有罵他們，我沒有打
    乙○○○，當時他們拉我媽媽，我要去拉我媽媽，他們三人打我，我就逃出去了
    。」、「我沒有打他〔乙○○○〕」、「我們沒有罵他〔告訴人〕是司法黃牛」
    、「錄音帶，沒有錄到我們罵他司法黃牛。」「我們沒有罵戊○、蔣封婉司法黃
    牛」〔參見本院卷第二三四頁、第二三五頁、第二三六頁〕、「我沒有打人，證
    人說謊。」〔參見本院卷第二０六頁〕等。
肆、查：
    一、被告甲○○、丁○○、丙○○被訴誹謗部份：
        〔一〕告訴人提出之「錄音實況譯文」〔附八十八年度他字第一四二一號卷
              第七頁至第十四頁〕，查『無』隻字片語語及何人謗何人為「司法黃
              牛」，且對話之人係「父」、「女」、「甲警」、「賴女」、「婉」
              、「林」、「當事人〔女〕」、「當事人〔男〕」，有上開「錄音實
              況譯文」足佐，據參與對話之人為上開諸人酌之，告訴人戊○律師於
              該等人員對話時根本未在場，復未見一語語及戊○律師為「司法黃牛
              」，告訴人戊○律師指訴被告等人謂其為「司法黃牛」一節，已嫌無
              據；證人謝新平律師證稱：「我沒有聽到〔被告說告訴人是『司法黃
              牛』、騙當事人的錢。〕」〔參見八十八年度他字第一四二一號卷第
              四七頁正面〕，尤見告訴人指訴情節，與事實不符，自難但憑告訴人
              片面指訴入被告於罪。
        〔二〕證人張阿雄固證稱：「〔民國，下同〕八十八年九月中某一天，...
              ，戊○律師『不在』，由乙○○○招呼我，他是在該律師事務所任助
              理，我與乙○○○在談話中，在場之『丁○○』就躺在事務所的沙發
              上，.... 口中唸唸有詞，說假律師、司法黃牛，一直念這幾句話...
              」〔參見同上他字卷第四八頁正面〕，證人林建信固亦證稱：「八十
              八年八月中旬，... 我在事務所內，『丁○○』就對著我說『陳蔣封
              婉』是司法黃牛。」〔參見同上他字卷第四八頁反面〕。細索證人張
              阿雄、林建信所證情節，縱或被告丁○○果對證人張阿雄、林建信說
              ：「『乙○○○』是司法黃牛」，亦與告訴人戊○律師無關，若上開
              言語果出於被告丁○○，斯與被告甲○○、丙○○何干？且查，戊○
              律師係「於八十二年一月十九日於本院登錄第一一四號，事務所設臺
              北縣土城市○○路『六十一號三樓』」，業據本院文書科查覆〔參見
              本院卷第二三頁〕，據此，本案爭執之地點「臺北縣土城市○○路『
              一四七號』」根本『非』戊○律師之事務所，果被告丁○○執上情語
              諸證人張阿雄、林建信，亦非指戊○律師為「司法黃牛」，戊○律師
              指訴被告等謗其為「司法黃牛」一節，應係子虛。
        〔三〕告訴人乙○○○未具律師資格，本院復未有告訴人乙○○○登錄執行
              律師業務之紀錄，亦據本院文書科查覆〔參見本院卷第二三頁〕，本
              案爭執之「臺北縣土城市○○路『一四七號』」，原係告訴人陳蔣封
              婉之胞兄蔣封堯律師生前之執業處所，蔣封堯律師於「八十八年三月
              十四日」迄「同年五月十七日」因病入住西園醫院，此有西園醫院函
              附蔣封堯律師之病歷表影本足佐〔附本院外放證物袋〕，告訴人陳蔣
              封婉等迄至「八十八年四月二十九日」始另與吳國輝律師簽立「事務
              所營運開銷負擔暨營運資金運用分配細則」〔附八十八年度他字第一
              四二一號卷第四十頁至第四二頁〕，迄「八十八年六月十七日」改與
              戊○律師簽立「事務所協約」〔附同上他字卷第四三頁〕，惟於蔣封
              堯律師因病住院無法執行律師業務、上址未有律師執業期間，上開事
              務所之現金帳上〔附同上他字卷第三七頁〕，尚有「三月二十二日、
              撰狀、不服高院、三千元」、「三月二十三日、賴金源委案暫收款、
              一萬元」、「三月二十三日、謝文釗認領、四千元」、「三月二十三
              日、劉忠德委案、五萬元」、「三月二十三日、麥倉瑞委案十萬元」
              等業務收入，此有前開『現金帳』足稽，被告甲○○辯稱：「... 現
              金帳是乙○○○的筆跡，〔案件〕是乙○○○接的，... 」等情，自
              非全然無據，凡此情節，堪認不具律師資格之告訴人乙○○○，於蔣
              封堯律師因病住院無法執行律師業務、上址未有律師執業之期間，擅
              在上開事務所執行律師業務。考不具律師資格而執行律師業務，不得
              謂與公益無關，縱被告丁○○果對證人張阿雄、林建信說：「『陳蔣
              封婉』是司法黃牛」，亦與事實相符，參酌刑法第三百十條第三項之
              規定，其行為不罰。告訴人經數度傳喚，均未到庭，復查無積極確切
              之事證，足認告訴人指訴被告甲○○、丙○○謗其為「司法黃牛」一
              節與事實相符，未便但憑告訴人片面指訴入被告於罪。
    二、被告丙○○被訴傷害部份：
        〔一〕告訴人乙○○○固提出驗傷診斷書一紙等為據〔附同上他字卷第十六
              頁〕，並指訴「〔八十八年八月二十三日〕被告丙○○.... 眼見告
              訴人疼痛時，隨又緊控告訴人乙○○○『頸部』致無法動彈，... 」
              〔參見同上他字卷第四頁正面〕，惟查，起訴書引據之證人謝新平律
              師係證稱：「〔有無打架〕我沒有看清楚，... 」〔參見同上他字卷
              第四七頁〕，公訴人質證人林建信：「當場有無打鬥拉扯情事？」，
              證人林建信證稱：「沒有」〔參見同上他字卷第四九頁正面〕，證人
              張阿雄對此部份，則未有一言及之〔參見同上偵卷第四七頁反面、第
              四八頁正、反面〕，臺北縣警察局土城分局清水派出所工作紀錄影本
              紙〔同上他字卷第六九頁〕亦未見一語載及被告丙○○有無、如何而
              涉此部份傷害犯嫌，實難懸揣告訴人此部份指訴如何與事實相符。
        〔二〕本院為慎重計，數度傳喚告訴人乙○○○，均未到庭，改以證人通知
              、拘提乙○○○未獲，凡此，有本院送達證書、訊問、審理筆錄、拘
              票等為據。據告訴人乙○○○之指訴暨驗傷診斷書等，不足生被告賴
              政寰涉傷害犯嫌之確信，爰為利於被告丙○○之認定。
    三、此外，復查無其積極確切之事證，足認被告等涉公訴人起訴之犯嫌，當屬不
        能證明被告等犯罪，爰依法為無罪之諭知。
據上論斷，應依刑事訴訟法第三百零一條第一項，判決如主文。
本案經檢察官游鉦添到庭執行職務。
中      華      民      國      九十      年       一    月    三十一   日
                                  臺灣板橋地方法院刑事第五庭
                                          法  官    陳福來
右正本證明與原本無異。
如不服本判決，應於判決送達後十日內，向本院提出上訴狀。
                                          書記官    陳春銘
中      華      民      國      九十      年       二    月     二      日


司法院資訊處製作；財團法人民間司法改革基金會備份。
